【裁判字號】    99,簡上,77
【裁判日期】    990531
【裁判案由】    詐欺
【裁判全文】
臺灣臺南地方法院刑事判決              99年度簡上字第77號
上  訴  人
即  被  告  甲○○
上列被告因詐欺案件，不服本院中華民國99年1月21日99年度簡
字第43號第一審簡易判決（聲請簡易判決處刑案號：98年度營偵
字第1480號）提起上訴，本院管轄之第二審合議庭判決如下：
    主  文
原判決撤銷。
甲○○幫助犯詐欺取財罪，處拘役伍拾日，如易科罰金，以新臺
幣壹仟元折算壹日。
    事  實
一、甲○○預見目前國內社會上層出不窮之詐騙份子為掩飾渠等
    不法行徑，避免執法人員之追查，經常利用他人電話作為行
    騙之聯絡工具，以掩人耳目，仍對詐欺犯行之發生不違其本
    意，而基於幫助詐欺之不確定故意，於民國98年4 月間某日
    將其於同年月2 日向台灣大哥大股份有限公司（以下簡稱台
    灣大哥大公司）所申請之0000000000號行動電話門號SIM卡1
    張，在臺北市公館附近，以新臺幣（下同）500 元之代價出
    售予某真實姓名年籍不詳之成年人使用。其後，詐欺集團取
    得上開門號後，即先在自由時報98年4 月14日之G4版刊載內
    容為「徵司機，日領，待優可兼職，0000000000，黃先生」
    之徵人廣告，以吸引不特定人撥打上開門號應徵工作，再藉
    機取得其金融機構帳戶。適丁○○（所涉詐欺部分另經檢察
    官向臺灣南投地方法院聲請以簡易判決處刑）於同日見得該
    廣告後，隨即撥打該行動電話聯絡詐欺集團成員，並於同月
    17日下午某時許，將其所申辦之華南商業銀行大里分行（下
    稱華南銀行）帳號000000000000號帳戶存摺、提款卡及密碼
    交付上開詐欺集團之成員使用。詐騙集團取得丁○○上揭華
    南銀行帳戶之存摺、提款卡及密碼後，復意圖為自己不法之
    所有，於98年4 月18日晚上10時許，撥打電話給乙○○，並
    以提供援助交際服務為由，要求乙○○先至自動存款機以確
    認其身分，致乙○○陷於錯誤，遂依詐欺集團成員之指示，
    至位於臺南市○○路203號之華南銀行自動櫃員機存款3,000
    元至上開華南銀行帳戶內。嗣經乙○○發現有異，始知受騙
    。
二、案經臺南縣警察局學甲分局報告臺灣臺南地方法院檢察署檢
    察官偵查後聲請簡易判決處刑。
    理  由
甲、程序部分
一、按被告之自白非出於強暴、脅迫、利誘、詐欺、疲勞訊問、
    違法羈押或其他不正之方法，且與事實相符者，得為證據。
    刑事訴訟法第156條第1項定有明文。查本件被告於本院行準
    備程序及審理程序時，對於公訴檢察官提出被告於偵查中之
    筆錄證據能力不爭執，亦未抗辯其自白非出於任意性，復查
    無明顯事證足認檢察官及警察機關於製作該等筆錄時，有對
    被告施以法律所禁止之不正方法等情事，應認被告之自白均
    具有任意性，而具有證據能力。
二、次按被告以外之人於審判外之言詞或書面陳述，除法律有規
    定者外，不得作為證據。被告以外之人於審判外之陳述，雖
    不符前四條之規定，而經當事人於審判程序同意作為證據，
    法院審酌該言詞陳述或書面陳述作成時之情況，認為適當者
    ，亦得為證據。當事人、代理人或辯護人於法院調查證據時
    ，知有第159條第1項不得為證據之情形，而未於言詞辯論終
    結前聲明異議者，視為有前項之同意。刑事訴訟法第159 條
    第1項、第159條之5 分別定有明文。經查，證人乙○○於警
    詢及證人丁○○於警詢及偵查（檢察事務官）中之言詞陳述
    ，均係被告以外之人於審判外所為之言詞陳述，核其性質屬
    傳聞證據，依刑事訴訟法第159條第1項規定，本不具證據能
    力。惟查，被告對於公訴檢察官於審判程序中提出證人前開
    供述之筆錄，均稱「無意見。」等語，亦未於言詞辯論終結
    前聲明異議，本院審酌渠等陳述時之客觀情狀，既無受違法
    詢問或影響證人陳述任意性等不適當之情況發生，其證述內
    容又與本件事實有相當之關聯性，復查無其他情節重大或使
    證人陳述可信度明顯過低之情事，依據前述刑事訴訟法第
    159條之5規定，證人乙○○於警詢及證人丁○○於警詢及偵
    查（檢察事務官）中之言詞陳述自亦有證據能力。
三、卷附被告所申辦之0000000000號門號申請書、自由時報廣告
    版係以物之存在內容為證據、卷附被告所申辦之0000000000
    號行動電話通聯記錄、華南銀行自動櫃員機交易明細單、存
    款往來明細表則係電腦運作方式所留存之機械性紀錄，均非
    依憑人之記憶再加以轉述而得，是以上開各物證均非供述證
    據，殊無傳聞證據排除法則之適用，復無證據證明係公務員
    違背法定程序或經偽造、變造所取得，而上開物證又與本件
    事實具有相當之關聯性，應認均有證據能力。
四、按除顯有不可信之情況外，從事業務之人於業務上或通常業
    務過程所須製作之紀錄文書、證明文書，得為證據。刑事訴
    訟法第159條之4第2 款定有明文。經查，卷附台灣大哥大公
    司查詢資料、被告所申辦之0000000000號行動電話用戶基本
    資料、華南銀行帳戶開戶資料，核其本質，乃為被告以外之
    人於審判外之書面陳述，依刑事訴訟法第159條第1項之規定
    ，原不具證據能力；惟前述證據，性質上為從事業務之人為
    維護業務之信用性及業務之正當運作所為之日常性的機械性
    連續記載，符合上開法條所示為通常業務過程不間斷、有規
    律而準確之記錄，亦屬無預見日後可能會被提供作為證據之
    偽造動機之例行性業務文書，應為上開法條所謂得成為傳聞
    例外之業務文書，是依此規定，前揭文書均應認定有證據能
    力。
乙、實體部分
一、訊據上訴人即被告（以下簡稱被告）甲○○坦承有前開犯行
    ，而被害人乙○○遭詐騙，及丁○○係撥打被告所申請之上
    開電話與蒐集帳戶之人聯繫等情，亦分別經證人乙○○於警
    詢及證人丁○○於警詢及偵查中供明在卷。此外，並有被告
    所申辦之0000000000號行動電話用戶基本資料、門號申請書
    、通聯記錄、自由時報廣告版、臺灣臺南地方法院檢察署98
    年度偵字第11001號、第11002號、98年度偵緝字第967 號聲
    請簡易判決處刑書、華南銀行自動櫃員機交易明細單、華南
    銀行帳戶開戶資料、存款往來明細表各1份附卷可佐。
        雖被告辯稱：本案他交付予上開不詳人之0000000000門
    號與他在另一案件所販售之0000000000門號是同一案件。他
    並非第二次再賣號碼，他都是交給同一個人，對方說其客戶
    不要這個號碼，叫他去換號碼，所以他取消上一個號碼，換
    了這個新的號碼，故本案不應再判云云。惟查：
（一）依卷附台灣大哥大公司查詢資料（影印核交卷第15頁）所
      示，被告係於98年4月2日申辦上開0000000000門號SIM 卡
      ，並於同年5 月22日停用，而被告於另案（臺灣臺南地方
      法院檢察署98年度偵字第11001號、第11002號、98年度偵
      緝字第967 號、本院98年度簡字第2911號詐欺案件）出售
      之0000000000門號SIM 卡，係於同年3月7日申辦，並於同
      年4月2日停用。經本院再向台灣大哥大公司查詢結果，經
      該公司函覆本院所查詢之門號0000000000為新申請之門號
      ，非變更門號，有本院卷附該公司2010年4 月21日法大字
      099055533號函可稽。再者，依卷附預付卡申請書所示，
      被告申請0000000000 門號時，係重新填寫預付卡申請書，
      且在申請業務欄下勾選「3G新申裝」。由此可知，被告應
      係於98年4月2日重新申請本案之0000000000門號，而非取
      消0000000000號門號，改換0000000000門號。亦即，被告
      應有2 次之申請門號並交付予不詳人之行為，而非只有一
      行為。
（二）被告於偵查中供稱「（問：是否有申辦台哥大0000000000
      、0000000000及威寶0000000000手機門號？答：）有，都
      是我去申請的。」、「（問：這些門號到那裡去了？答：
      ）今年的4、5月間我看報紙，看到有人收購門號，在臺北
      公館附近。我是辦完門號就會聯絡他，他就會跟我說確切
      的地點，我再跟他碰面，一支門號賣他500 元。他跟我說
      辦完門號就通知他，我賣了幾次我不確定。上面說的台灣
      大哥大門號是一起賣的。威寶是在97年底賣掉，也是在公
      館附近賣給同一個人。」（影印核交卷第42頁）。亦即，
      被告於偵查中僅供稱台灣大哥大的0000000000及00000000
      00門號是一起賣的，並未主張是對方說不要0000000000門
      號，叫他去換號碼，所以他取消0000000000門號，換了新
      的0000000000門號。況且，苟如被告所稱台灣大哥大公司
      之門號是一起賣的，威寶公司是在97年底賣掉，則被告應
      可清楚記得僅賣2 次門號，當不致供稱「我賣了幾次我不
      確定」等語。
        從而，本件被告前開所辯，尚不足採。本件事證明確，
    被告犯行洵堪認定，應予依法論科。
二、核被告甲○○所為，係犯刑法第30條第1項、第339條第1 項
    之幫助詐欺取財罪。被告以幫助之意思，參與構成要件以外
    之行為，為幫助犯，依刑法第30第2 項規定，應依正犯之刑
    減輕之。
        原審以被告罪證明確，依刑事訴訟法第449條第1項前段
    、第454條第2項，刑法第339條第1項、第30條、第41條第1
    項前段，刑法施行法第1條之1，逕以簡易判決處被告有期徒
    刑3 月，併諭知易科罰金之折算標準，固非無見，惟科刑時
    應審酌一切狀況，尤應注意刑法第57條各款所列事項，刑法
    第57條定有明文。本件詐欺集團利用被告所申請之前開行動
    電話門號取得丁○○之前開帳戶後，再據以向被害人乙○○
    詐財已如前述。亦即，被告之幫助行為對詐欺集團詐欺取財
    犯行所給了之助力甚為間接。況且本件詐欺集團向被害人乙○○詐取之財物僅有3000元，犯罪所生之損害（本件為實害
    犯）非大，原審判處被告有期徒刑3 月稍嫌過重。另幫助犯
    除法律有特別規定（如稅捐稽徵法第43條第1 項）外，僅係
    共犯型態而非獨立之犯罪類型，故本件被告所為應係「幫助
    犯詐欺罪」而非「犯幫助詐欺罪」（參閱司法院94年12月編
    印「刑事裁判主文格式參考手─刑法裁判主文」第2 頁），
    原判決主文記載被告「犯幫助詐欺罪」亦有未當，應予更正
    ，附此敘明。被告上訴主張本案為前案判決效力所及雖無理
    由，惟原審判決既有前開違誤，自應由本院予以撤銷改判。
    爰審酌被告前已有多次將個人申辦之帳戶及行動電話門號出
    售予不詳人士所屬詐騙集團成員使用（有卷附臺灣高等法院
    被告前案紀錄表一份可憑），仍因缺款使用任意將自己申辦
    之行動電話門號出售予詐騙集團向被害人詐取財物之犯罪動
    機、目的、手段，及被告所為增加政府查緝詐欺犯罪之困難
    ，助長犯罪、其幫助行為對詐欺集團詐欺取財犯行所給了之
    助力甚為間接、被害人所受有財產上之損害尚輕，暨被告犯
    罪後態度等一切情狀，量處如主文第二項所示之刑，並諭知
    易科罰金之折算標準示懲。
三、據上論斷，應依刑事訴訟法第455條之1第1 項、第3 項、第
    369條第1項前段、第364條、第299條第1項前段，刑法第339
    條第1項、第30條、第41條第1項前段，刑法施行法第1條之1
    ，判決如主文。
本案經檢察官丙○○到庭執行職務。
中    華    民    國    99    年    5     月    31    日
                  刑事第三庭  審判長法  官  鄭文祺
                                    法  官  陳振謙
                                    法  官  劉秀君
以上正本證明與原本無異。
不得上訴。
                                    書記官  張宜柔
中    華    民    國    99    年    5     月    31    日
附錄所犯法條：
刑法第339條
（普通詐欺罪）
意圖為自己或第三人不法之所有，以詐術使人將本人或第三人之
物交付者，處 5 年以下有期徒刑、拘役或科或併科 1 千元以下
罰金。
以前項方法得財產上不法之利益或使第三人得之者，亦同。
前二項之未遂犯罰之。

司法院資訊處製作；財團法人民間司法改革基金會備份。
